臺灣高等法院刑事判決　　　　　　　　94年度上訴字第3216號
上　訴　人　臺灣板橋地方法院檢察署檢察官
上　訴　人
即　被　告　壬○○
選任辯護人　郭登富律師
　　　　　　陳永成律師
　　　　　　曾國龍律師
上　訴　人
即　被　告　己○○
選任辯護人　趙元昊律師
　　　　　　許瑞榮律師
上　訴　人
即　被　告　丙○○
選任辯護人　賴志凱律師
　　　　　　許卓敏律師
　　　　　　邱群傑律師
上　訴　人
即　被　告　癸○○
指定辯護人　本院公設辯護人李廣澤
上　訴　人
即　被　告　子○○
選任辯護人　劉大新律師
上　訴　人
即　被　告　乙○○
選任辯護人　陳雅珍律師
　　　　　　張權律師
上列上訴人等因殺人案件，不服臺灣板橋地方法院93年度重訴字
第22號，中華民國94年7月4日第一審判決（起訴案號：臺灣板橋
地方法院檢察署92年度偵字第5849、5992號），提起上訴，本院
判決如下：
    主  文
原判決關於壬○○、己○○、丙○○、癸○○、子○○部分及乙○○傷害致死部分均撤銷。
壬○○共同殺人，處有期徒刑拾貳年。
己○○共同殺人，累犯，處有期徒刑拾參年陸月。
丙○○共同殺人，累犯，處有期徒刑拾貳年陸月。又未經許可持
有刀械，累犯，處有期徒刑肆月，扣案匕首（雙尖峰七星劍）壹
把沒收。應執行有期徒刑拾貳年柒月，扣案匕首（雙尖峰七星劍
）壹把沒收。
癸○○共同殺人，處有期徒刑拾年。
子○○共同殺人，處有期徒刑拾壹年。
乙○○共同傷害人之身體，因而致人於死，處有期徒刑玖年。
    事  實
壹、關於前科素行部分：
一、己○○前因竊盜及違反麻醉藥品管理條例案件，經本院於民
    國（下同）84年5月1日以84年少訴字第19號分別判處有期徒
    刑6月及2年8月，定應執行有期徒刑3年，其中竊盜部分先行
    確定，另違反麻醉藥品管理條例部分，經最高法院同年11月
    28日以84年臺上字第5961號駁回上訴確定，刑期起算日期為
    85年3月18日；因違反同上條例案件，經臺灣新竹地方法院
    86年3月21日以86年易字第5號判處有期徒刑6月，如易科罰
    金，以銀元300元折算1日，同年4月7日確定，接續上揭確定
    之3年有期徒刑而執行，86年8月1日縮短刑期假釋出監，交
    付保護管束，87年9月17日保護管束縮刑期滿執行完畢。其
    復因毒品危害防制條例案件，經本院90年7月18日以90年易
    字第1300號判處有期徒刑6月，如易科罰金，以銀元300元折
    算1日確定，91年3月13日易科罰金執行完畢（以上於本案均
    構成累犯）。
二、丙○○前於84年間，因違反麻醉藥品管理條例及藥事法案件
    ，經原審法院以84年訴字第1106號分別判處有期徒刑5月、4
    月，應執行有期徒刑7月確定；復於84年間，因犯搶奪罪，
    經原審法院以84年訴字第1180號判處有期徒刑2年6月確定；
    上開2案，由原審法院以84年聲字第1313號定其應執行有期
    徒刑3年，刑期起算日期為84年9月18日，迄86年2月1日假釋
    出監，於前開假釋期間內，因違反麻醉藥品管理條例案件，
    經原審法院以86年易字第7714號判處有期徒刑5月，如易科
    罰金，以銀元300元折算1日確定；又於86年間，因犯贓物罪
    ，經原審法院以86年易字第8293號判處拘役50日，如易科罰
    金，以銀元300元折算1日確定。嗣前開假釋經撤銷，應執行
    其殘刑（有期徒刑1年1月5日），並與上開2案合併接續執行
    ，刑期起算日期為87年6月13日，其於88年12月7日縮短刑期
    假釋出監，並交付保護管束，89年1月13日保護管束期滿執
    行完畢（於本案構成累犯）。
三、壬○○前因麻醉藥品管制條例、槍砲彈藥刀械管制條例、懲
    治盜匪條例、竊盜、恐嚇、傷害、暨妨害自由等案件，分經
    原審法院、臺灣士林地方法院及本院判處罪刑確定，嗣由本
    院於88年6月30日以88年聲字第635號定其應執行有期徒刑13
    年8月，刑期起算日期為84年4月20日，現仍於假釋保護管束
    期間內。
四、癸○○：竊盜前科。（原審法院93年簡字第103號，93年5月
    22日拘役執畢。）
五、子○○：毒品前科。（原審法院85年易字第1165號、86年易
    字第5168號，分別於85年5月30日、86年12月30日易科罰金
    執畢。又因毒品案件，經原審法院以92年訴字第1164號判決
    應執行有期徒刑10月，93年11月8日執行完畢，不構成累犯
    。）
六、乙○○：麻藥前科。（臺灣臺北地方法院80年度易字3078號
    ，80年7月29日易科罰金執畢。）
貳、本案全部犯罪事實：
    乙○○（綽號溫娣）係臺北縣蘆洲市○○路182號「一八二
    餐廳」大班之一，壬○○為其同居男友，丁○○（綽號佳琪
    ）、甲○○（綽號瑄瑄）等係其旗下陪酒之女服務生；而辛○○（綽號鴨子）則係上開餐廳另位大班周幸子旗下陪酒之
    女服務生；緣於民國92年3月16日凌晨零時許，張文和（辛○○的男友）、庚○○（張文和的三哥）、卯○○（張文和
    的表弟）3人相攜前往「一八二餐廳」捧辛○○的場子，在
    該餐廳2樓第15桌喝酒作樂，席間係由辛○○、李湘琴（綽
    號晶晶）、戊○○（綽號蕾蕾）（前述3人均屬大班周幸子
    旗下陪酒的女服務生）、陳碧月（綽號佳佳、亦係該餐廳另
    位大班）及綽號敏兒、綽號阿妹、綽號江惠（後述3人均屬
    大班陳碧月旗下陪酒的女服務生）等7人坐檯陪酒，而辛○○與乙○○相互間，前因坐檯問題，彼此間早已心生芥蒂，
    詎這次張文和、庚○○、卯○○（原名寅○○）3人來店召
    女坐檯陪酒時，辛○○又恣意不讓乙○○旗下陪酒的女服務
    生前來第15桌坐檯，此舉止造成乙○○的不滿，除當面對著
    周幸子大班等人放話威嚇：要鴨子（即辛○○）不要走、（
    按：意即要辛○○有膽不要先行離開），伊要叫人過來等（
    意即伊要叫其男友壬○○找些人來店裡堵辛○○），乙○○
    旋基於傷害的犯意聯絡，以其門號：0000000000號行動電話
    ，多次撥打其男友壬○○的0000000000號行動電話，一再促
    其找人前來「一八二餐廳」對付辛○○及其所召來的友人，
    壬○○接獲乙○○上述電話後，即循王女意思，而以電話聯
    繫李協駿（綽號小四）前來「一八二餐廳」助陣，而壬○○
    於當日凌晨2時30分許，即先行到達「一八二餐廳」；李協
    駿因有事不克前往，遂以電話聯絡己○○（手機號碼：0000
    000000號），要其前往「一八二餐廳」，己○○遂同意，並
    基於與壬○○上述傷害的犯意聯絡，除洽得子○○同意外，
    並撥打門號：0000000000號電話聯絡丙○○、癸○○二人，
    要求丙○○、癸○○駕駛車號：ＶＩ-5608號自用小客車，
    赴臺北縣三重市○○路○段幸福戲院附近搭載伊與子○○一
    同前往，渠等4人約於當日凌晨2時35分許到達餐廳。迄當日
    凌晨2時40分許，張文和、庚○○、卯○○3人由餐廳2樓15
    桌用餐完畢離去，下樓買單時，乙○○即夥同丁○○、甲○○，共同基於傷害人身體的犯意聯絡，趁機將辛○○誘往該
    餐廳2樓12桌室內，加以圍毆成傷（此部分業經告訴人辛○○於原審具狀撤回告訴，並經原審諭知不受理判決在案），
    幸經同大班的戊○○（綽號蕾蕾）等人解圍，辛○○方始脫
    困（傷害部分，已據告訴人辛○○撤回告訴在案）；而張文
    和、庚○○、卯○○3人下樓，在餐廳1樓櫃檯買單，因庚○○尚在該餐廳1樓上廁所，張文和、卯○○2人先行外出，在
    該餐廳廣場前的某香腸攤旁等候；此時辛○○於遭圍毆、脫
    困下樓後，即赴餐廳外的廣場，找上張文和、庚○○、卯○○3人，告知遭圍毆等情事，並要求張文和、庚○○、卯○○3人回餐廳協助尋仇，詎張文和、庚○○、卯○○3人欲重
    行進入餐廳內時，旋即與壬○○、己○○、丙○○、子○○
    、癸○○，在餐廳前的廣場發生爭執，彼此叫罵（公然侮辱
    部分均未據告訴），其等與乙○○基於共同傷害之犯意聯絡
    與行為分擔，客觀上可預見以器物傷害他人可能因傷致人於
    死，乃主觀上未有此認識，由子○○執持滅火器、癸○○執
    持圓板凳（椅子）、壬○○原持滅火器相互毆擊後，將滅火
    器交給原未持器物的子○○，而改持撞球桿繼續為傷害行為
    ，而己○○、丙○○則於一陣拳打腳踢，圍毆張文和、庚○○、卯○○3人（傷害庚○○、卯○○部分，已據該2被害人
    於原審審理時撤回對其等傷害的告訴，見原審94年5 月31日
    審判筆錄），嗣張文和、庚○○、卯○○3人隨手拾取廣場
    旁棄置木條加以抵抗時，子○○、壬○○、癸○○、丙○○
    及己○○等人明知人體頭部為重要部位，腦部更攸關生命的
    中樞，以及胸、背部為人體心臟及肝臟、肺臟等重要臟器的
    所在，內部均有大動脈通過，為人體的要害部位，以利刃加
    以毆擊刺傷，均足以致人於死，竟瞬間提升原先傷害犯意，
    基於殺人故意之犯意聯絡，由丙○○及己○○分別前往車上
    各自取得具有殺傷力的雙尖峰七星劍（匕首）1把（為丙○○未經許可於不詳時日取得後非法持有者，經鑑定係屬槍砲
    彈藥刀械管制條例之管制刀械），以及不詳的刀具1把（為
    己○○於案發前2天所購買）。丙○○乃持該雙尖峰七星劍
    （匕首）砍殺卯○○頭部致命要害的前額1刀（造成約8公分
    長的撕裂傷），卯○○遭砍殺後，旋即往集賢路方向逃跑，
    丙○○、癸○○2人隨後追殺，嗣未能追上，返回餐廳前廣
    場，繼續加入己○○、子○○、壬○○等共同圍殺張文和、
    庚○○之行列。己○○基於上述的共同殺人犯意，持該不詳
    刀具刺入庚○○致命要害左胸背部1刀，再砍其背部1刀，除
    背部外傷外，並造成庚○○左側氣胸、血胸、脾臟撕裂傷等
    嚴重傷害，庚○○遭刺後，即往集賢路方向逃跑（因庚○○
    及時自行就醫始倖免於難）；己○○復接續上開共同殺人的
    犯意，持該不詳刀械，向張文和致命要害的左背肩胛下方刺
    入1刀，以向下略向前略向左方向沿著胸壁刺入左後胸壁軟
    組織，致創徑長13公分；再由張文和致命要害之右背肩胛下
    方刺入1刀，以向前略向下方向從第9肋骨刺入右胸腔、刺穿
    右下肺葉、橫膈入腹腔，再刺穿肝臟右葉，止於前胸壁內面
    ，整個創徑長25公分；張文和受創後，由餐廳前的廣場往集
    賢路方向逃跑，逃至集賢路途中，不支倒地，子○○、壬○○、癸○○、己○○、丙○○、癸○○等人追及後，猶仍予
    以圍毆，而己○○接續前述共同殺人犯意，執如上所述刀具
    ，從張文和致命要害之左後肩往左上臂外側刺入1刀，且予
    刺穿，造成刺入口長3公分、刺出口長1.3公分的傷害，張文
    和受創後再次突圍，跌跌撞撞逃往集賢路與先前逃出的庚○○、卯○○等會合後，迅即搭乘計程車前往蘆洲市○○路之
    「全民醫院」求醫，再由「全民醫院」以救護車轉送臺北市
    新光吳火獅紀念醫院救治，惟張文和雖經醫師急救，仍因受
    創過重，於當日上午5時30分許，終告不治。卯○○經包紮
    治療後業已無恙，庚○○傷勢甚為嚴重，然經醫師搶救得宜
    ，始倖免於難。嗣經警扣得滅火器1個、撞球桿1支、圓形椅
    子2把、七星劍1把（匕首）、手機1支等物。
    理  由
一、關於證據能力：
    (一)按被告以外之人於偵查中向檢察官所為之陳述，除顯有不
      可信之情況者外，得為證據，刑事訴訟法第159條之1第2
      項定有明文。查本案關於證人（含被告等，並參後述三所
      載，下同）於偵查中之證述，係就自己親身見聞事項所為
      證言，本院審酌刑事訴訟法第159條之1第2項立法理由前
      段：「檢察官職司追訴犯罪，必須對於被告之犯罪事實負
      舉證之責。就審判程序之訴訟構造言，檢察官係屬與被告
      相對立之當事人一方，是故偵查中對被告以外之人所為之
      偵查筆錄，或被告以外之人向檢察官所提之書面陳述，性
      質上均屬傳聞證據，且常為認定被告有罪之證據，自理論
      上言，如未予被告反對詰問、適當辯解之機會，一律准其
      為證據，似與當事人進行主義之精神不無扞格之處，對被
      告之防禦權亦有所妨礙。」所示之立法意旨，可知被告之
      對質詰問權於檢察官訊問證人時是否受到妥適保障，乃為
      判斷是否有該條所稱「顯有不可信之情況」之重要認定標
      準之一，本件偵查檢察官傳訊前揭證人陳述時，被告及其
      辯護人均有到庭，尚難認證人斯時的陳述有何顯不可信的
      情況，換言之，被告等並未指出有何不可採信的特別情況
      存在，是徵諸前述說明，原審認為證人於偵查時之陳述有
      證據能力。(二)又證人於警詢筆錄是否具證據能力，依刑事
      訴訟法第159條之2規定：被告以外之人於檢察事務官、司
      法警察官或司法警察調查中所為之陳述，與審判中不符時
      ，其先前之陳述具有較可信之特別情況，且有為證明犯罪
      事實存否所必要之情形時，仍有證據能力。是證人即被害
      人庚○○、卯○○、辛○○於經過和解過程後，其在審判
      中所為之證言，有迴護被告之虞慮存在，其警詢中之陳述
      ，與審判中有不符時，徵之其警詢中陳述與事實案件發生
      時隔最為接近，其陳述內容較已距事發當時2年餘之原審
      審理中陳述更為可採，是其陳述最接近事實，斯時也不生
      各自迴護對象之可能，更且係證明犯罪事實存在的必要情
      形，如上所述，自得為證據。(三)因之，被告（兼證人）壬○○、己○○、丙○○、癸○○、子○○、乙○○，以及
      被害人（兼證人）庚○○、卯○○、辛○○，暨證人李湘
      琴、周幸子、戊○○、丑○○、廖珮容等分別於警詢、偵
      查中之陳述，如上說明，均得為證據，合先說明。
二、訊據被告壬○○、己○○、丙○○、癸○○、子○○、乙○○等均矢口否認上述殺人或傷害致死 (乙○○部分)犯行，
    而被告丙○○、己○○則坦承有傷害致死的犯行，被告癸○○、子○○則以傷害犯行為坦白承認；被告壬○○、乙○○
    就任何犯行均為否認而作出無罪的答辯；茲將各該被告等的
    辯解暨選任的辯護人所為的辯護意旨，臚列如下：
  (一)被告壬○○辯稱略以：當天純粹去載乙○○下班，已經持續
    3年，每天固定接她下班，那天7、8個小姐喝醉，我打電話
    給李協駿來幫忙，他說沒空，我就自己開車過去，到時見到
    很多小姐在樓上打架，我就上前去拉乙○○，以及其他的小
    姐，只有我1個人去拉小姐，拉走之後樓上就沒有吵架，後
    來在樓下的時候，又有2、3個小姐在拉扯、吵架，我又上前
    去把她們拉開，走到櫃台邊又有2個小姐打架，我又去把她
    們拉開，我等乙○○拿皮包，走到門口，被一個人拿棍子打
    ，我用手擋住，轉身要跑回店裡時，後面又被打了一下，就
    直接跑到店裡面的櫃台旁沒有再出來，過了幾分鐘後，走出
    櫃台準備開車離開，看到外面有人打架，又走回店裡，過幾
    分鐘，出去後已經沒人，就開車走了，沒有載乙○○回家，
    不知道她什麼時候走，我直接開車回蘆洲中山一路住處，約
    7、8分鐘後回到住處，乙○○已經在家，我們就討論小姐為
    什麼吵架，後來有一位叫豆豆的朋友打電話給我，她打電話
    告訴我：一八二餐廳出事有殺死人，我聽了之後就傻住了，
    我有跟乙○○講：怎麼會這樣，後來又有一位不知道名字的
    朋友打電話給我，這個人真實姓名我現在想不起來，之後我
    有打電話給己○○，因為在現場我有看到己○○，後來才知
    道李協駿打電話給己○○叫他到現場去，（後稱）我忘記不
    知道是我打電話給己○○還是他打給我，但是確定我有跟他
    通電話，豆豆跟我說有殺死人，所以我就跟己○○講，己○○說：怎麼會這樣，我跟己○○通電話時，不知道他人在哪
    裡，看到己○○時，他在跟人家打架，我有看到他好像拿刀
    子，打架的時候我沒有跑出去看，其他男性被告為何會到現
    場我不知道，在現場的實際時間大約半個小時，開車回去時
    ，是我自己一個人，乙○○何時、如何回去我不知道，我走
    出來的時候，已經沒有看到乙○○，乙○○有打電話給我，
    我跟她說話時，在一八二餐廳，她問我何時回去，我說馬上
    回去，打完電話大約7、8分鐘我回到住處，除了看到己○○
    拿刀子外，我還看到丙○○在現場，不知道跟哪一個人在打
    架，有一個人拿棍子，丙○○也拿刀，什麼刀暗暗的我看不
    清楚，其他人沒有看到等語為自己作出辯解。辯護意旨以公
    訴認為被告壬○○是殺人故意前往現場，並非事實，壬○○
    沒有傷害、殺人的故意，與其他共同被告也沒有犯意聯絡，
    被告壬○○並沒有實施任何犯罪行為等，並以：本件所要探
    討的是被告壬○○以電話通知李協駿，有無在電話中告知要
    其帶人前來打架，及共同被告己○○等人持刀打架造成張文
    和死亡，被告壬○○是否參與？及被告應否負共同殺人之罪
    責，略述如下：
    1.本件於餐廳內，女服務生為坐檯發生爭執，其中藝名「佳
      琪」者喝醉酒，乙○○為免喝醉酒的小姐鬧事，打電話通
      知被告壬○○請其前來處理，壬○○接到電話即請李協駿
      到場，但李協駿因有事轉請共同被告己○○帶人前往，乙○○打電話給壬○○時，僅是乙○○與辛○○為小姐坐檯
      事情發生爭吵，此時辛○○的客人張文和、庚○○、寅○○等人並未加入爭吵，因此壬○○不可能知道會發生與客
      人打架之事，再後發生己○○等人與庚○○等人打群架之
      事，因張文和等3人走出餐廳到廣場前的某香腸攤旁等候
      ，此時辛○○於遭圍毆脫困到外面告知張文和伊被圍毆之
      事，找張文和等人重返餐廳，當張文和欲進入餐廳遭壬○○等人阻擋而發生衝突，事件純係突發，出乎壬○○意料
      ，自無公訴認定與己○○等人有共同殺人的犯意。
    2.共同被告癸○○固供稱壬○○有參與打架，但顯係癸○○
      誤認，此由游筱琪、庚○○、卯○○到庭陳明壬○○未參
      與群架可明。
    3.一八二餐廳，壬○○係股東之一，既然投資經營餐廳自然
      需要和氣生財，餐廳內的女服務生係餐廳內生財重要資源
      ，並非為打架而前往，而係因經營者趕來制止小姐吵架並
      且帶回，不會因為小姐糾紛而得罪客人，既無動機又無目
      的，縱然電請李協駿前來也不是尋釁。
    4.就張文和受創部位並沒有受到滅火器等的傷勢，被告壬○○並未持滅火器為攻擊行為。其自始並無傷人、殺人的犯
      意，而打群架各有各自的打架對象，武器不同、下手輕重
      ，發生結果各不相同，不能令負同一責任，被告壬○○雖
      有參與打架，但如何令其負共同傷害致死的責任等為被告
      壬○○作出辯護。
  (二)被告己○○辯稱略以：不是故意要讓被害人死，與丙○○、
    子○○、癸○○到一八二餐廳去，到後在門口聽到樓上小姐
    吵架，4人就直接上2樓去看，後來聽到樓下，有人在罵三字
    經，4人又跑下樓去看，對方3人拿木棍，先以手去擋，後來
    跑到車上拿刀子，拿出來亂砍，不知道刺到死者哪裡，第2
    次刺死者後就跑，把刀子交給子○○，後來打電話給李協駿
    告訴他事實經過，刀子後來丟掉了並沒有找到等為自己作出
    辯解。辯護意旨則以被告己○○沒有殺人的犯意，被告承認
    傷害事實及細觀法醫定報告，死者張文和身上有3處刀傷，
    分別為「左後肩刺往右臂外側，則入口長3.5公分，刺出口
    長1.3公分，為單刃刀所為」、「左背肩胛下方入口，創口
    長3.5公分…並未進入胸腔，創徑長13公分」及「右背肩胛
    下方入口，創口長2.8公分…刺入右胸腔，刺穿右下肺葉，
    撗膈入腹腔，…整個創徑為25公分」，此外尚有「右肘長條
    挫傷，似為刀背所為」，此3處刀傷及1處刀背挫傷似非相同
    之刀械所為等為被告作出辯護。
  (三)被告子○○辯稱略以：當時與己○○在一起，到一八二餐廳
    上2樓後，沒見到什麼，只知道樓上很吵，沒有作任何事情
    ，在2樓只停幾秒鐘就下樓，拿椅子與對方打一直打，從店
    門口一直追到集賢路，對方跑了就在原地休息，有打到對方
    沒錯，但不知道打到哪一個，後來看到丙○○倒車就上車，
    當時不知要去哪，到幸福戲院時，才看到刀子上有血，在幸
    福戲院附近就隨手把刀子丟在馬路邊，不知道刀子是誰的，
    也沒有問就直接把刀子丟了，丟掉的刀子大約8、90公分，
    有問刀子怎麼會有血，但沒人應，潛意識知道事情不對，己○○在車上沒有跟我說什麼，後來我們開車到己○○鶯歌朋
    友家，我不清楚誰說要去那個地方，到鶯歌去的路途中沒有
    發生特別的事情，也沒有談論剛才發生的事情，只認識己○○、癸○○、丙○○3人，其餘被告不認識，也未曾到一八
    二餐廳去消費過等為自己作出辯解。辯護意旨則以：
    1.被告己○○固坦承有持刀分刺被害人庚○○、張文和，被
      告子○○亦坦承先持滅火器，後持四方形塑膠椅參與打架
      行為，則應審究：被告2人為上開行為時的主觀犯意各為
      何？就戊○○證言堪認被告2人非基於傷害或殺人等未必
      故意之犯意聯絡前來，否則，被告2人及壬○○若係循此
      犯意而來，則彼等見及乙○○等人正在毆打辛○○，衡情
      應加入毆打辛○○的行列，惟其不然，反係在場勸架拉人
      ，起訴所指與事實不符。
    2.被告乙○○電話聯絡壬○○時，主觀上根本不可能有要對
      付張文和等3人的犯意，遑論與壬○○及壬○○與被告2人
      間，彼此有此犯意聯絡可言。
    3.被告2人嗣後在餐廳門口與張文和等3人發生口角、互毆，
      乃因辛○○不滿在餐廳內遭乙○○等人圍毆，遂下樓告知
      已結帳在餐廳外廣場等候的張文和等3人，張文和等3人聞
      訊後旋即撿拾在廣場上的木棍，並欲進入餐廳內理論，適
      逢正站在餐廳門口的被告等人阻擋，雙方進而發生口角、
      互毆，本案係被告2人抵達案發現場後臨時偶發的不幸，
      絕非被告2人初赴餐廳所能預見。
    4.本件己○○係與被害人打鬥間，趁隙返回車內取刀。至己○○嗣持刀分刺庚○○、張文和的行為，惟觀諸己○○所
      刺部位為庚○○的「左胸背部」及張文和的「左後肩」、
      「左背肩胛下方」、「右背肩胛下方」，均非屬致命部位
      的背部、肩胛部，且追趕未幾即折返餐廳未再傷人，復參
      酌己○○與張文和、庚○○互不相識，更無仇怨，應認己○○主觀上絕無欲致被害人於死不可的殺人犯意？本件真
      相應是己○○從背後追趕被害人時，因持刀用力不慎而傷
      及被害人肺、肝始釀憾事，絕非殺人可擬。至子○○就己○○上開行為既無犯意聯絡，且無行為分擔，當不負共犯
      罪責，併此辯明。綜上所論，己○○所為應係犯傷害致死
      罪，子○○則係犯普通傷害罪，又己○○於犯罪後，坦承
      犯行，態度良好，且深表悔意，又與被害人達成和解，請
      從輕量刑等分別為被告子○○、己○○等2人作出辯護。
  (四)被告丙○○辯稱略以：我沒有殺他們，當時己○○打電話叫
    我去幸福戲院載他到集賢路，沒說要做什麼，我也沒有問他
    要做什麼，當時癸○○在我家，就跟癸○○一起去載己○○
    ，只認識己○○，我們4人一起到集賢路，己○○只說有事
    叫我載他過去一下，他說土包子兄店裡不知道有什麼事，叫
    我們過去看一下，己○○跟子○○先下去進到店裡，我跟癸○○在停車，車停好進到裡面找己○○，看到她們一群女生
    已經在吵了，沒多久，聽到外面有人說：對方有人來了，我
    們2、3個人，就是我、癸○○、己○○就走出去看，有人拿
    木棒攻擊我們，我一直用手擋，後來跑到車上拿刀子出來擋
    ，刀子外觀是寶塔型只是用來抵擋，沒有砍人，拿刀子出來
    之後，跟他打了3、4下，才把刀子抽出來，打了幾下，他跑
    掉，己○○後來有拿刀子出來，之後的情況我沒有注意，最
    後我們就開車到桃園，因為己○○說要去找朋友，我並不知
    道事情很嚴重，後來過了2、3個小時，還在三重時，聽到有
    人說：有人死了，不知道是誰跟己○○說的，我們走時也是
    4個人，當時聽到有人死了，我們會害怕，所以在行經高速
    公路五股路段的時候，我就把我的刀子丟在高速公路邊坡上
    ，我開車，叫癸○○幫我丟掉，當時現場很亂，我自顧不暇
    ，沒注意癸○○及其他人在現場做什麼等為自己作出辯解；
    辯護意旨則以：丙○○打傷卯○○是表面撕裂傷，非深入之
    刀傷，並無殺人故意，其餘被告縱有殺人故意，亦非丙○○
    所能注意。丙○○當初受邀前往餐廳，只受告知去看發生何
    事，非前往尋仇。被告到場後，先至2樓協助排解小姐的糾
    紛，乃因下樓後見被害人持木棍，雙方開打，才回車上拿劍
    防身，非一下車即持刀砍人，被告並非自始具殺人故意。己○○以小武士刀刺被害人張文和時，丙○○在追逐卯○○，
    返回後因己○○已刺中張文和倒地，眾人見狀心驚，即駕車
    離去，張文和自行爬起與庚○○、卯○○會合就醫，事件歷
    程僅約5分鐘，縱被告等事先有犯意聯絡，至多是傷害犯意
    ，如己○○另起殺人犯意，並非丙○○所得預見。本案眾人
    的聚集，乃共同被告乙○○電話連絡其男友壬○○，壬○○
    致電案外人李協駿，李協駿打電話給己○○，己○○始再以
    電話找到被告丙○○，一起到餐廳的案發現場，被告丙○○
    並非直接受被告乙○○或壬○○甚且案外人李協駿通知。則
    共同被告乙○○與壬○○間、壬○○與另案被告李協駿間，
    李協駿與己○○間，於92年3月16日凌晨乙○○與辛○○發
    生爭執後，究係以何項內容通知對方，並非丙○○所得查悉
    ，殊不得以渠等間犯意推斷被告丙○○有無傷害或殺人的犯
    意；被告丙○○辯稱共同被告己○○找其去餐廳時僅告以：
    土包兄店裏有事，叫我們趕快過去看看等語。被告丙○○既
    然只是為查看發生何事，並非為教訓他人或尋仇，即無殺人
    或傷害的故意。本案發生被害人死亡的結果，應係意外發生
    ，絕非被告丙○○等當時所能預料。丙○○持劍當時不具殺
    人的意思，已甚明確，核其所為，至多成立傷害罪。共同被
    告己○○在與被害人庚○○、張文和纏鬥間，縱有另起殺人
    的犯意，因丙○○非在參與毆打此2人之列，非不具殺人意
    思之丙○○所得預見，殊不能令其就與己○○共負殺人罪責
    ，或就張文和因傷重不治死亡行為負責等為被告丙○○作出
    辯護。
  (五)被告癸○○辯稱略以：當天跟丙○○在一起，己○○打電話
    給丙○○，當時我在旁邊，己○○說壬○○那邊有事情，叫
    我們過去看一下，我不知道是什麼事，也沒有問，丙○○也
    沒有跟我說，我就跟著一起去，先到幸福戲院，己○○、子
    ○○在那邊，當時我跟丙○○在丙○○三重市○○街的家裡
    ，去那邊是要去載己○○、子○○，載去壬○○叫我們去的
    地方，沒有帶東西去，車上有放刀子，刀子是誰的我不知道
    ，我上車的時候沒有注意到有刀子，在現場店門口丙○○、
    己○○拿刀子時，我才看到刀子，我拿椅子抵擋人家打我，
    我不知道為什麼被打，壬○○跟對方有先講，講什麼事情我
    不知道，講了沒多久，對方口氣不好，雙方就槓起來，是打
    群架，我拿椅子，丙○○拿刀子，其他人拿什麼東西我不知
    道等為自己作出辯解；辯護意旨則以：被告癸○○的認知，
    只是去打架、教訓別人，沒有攜帶兇器，只有拿椅子，顯然
    非以殺人的犯意為之，並以：
    1.被告認罪部份：本案於92年3月16日凌晨2時30分許，被告
      癸○○與丙○○在三重市丙○○家中聊天，因接獲己○○
      的手機連絡，乃與丙○○，己○○，子○○乘車一同至臺
      北縣蘆洲市○○路182號「一八二餐廳」，隨後即與被害
      人張文和，庚○○，卯○○等人發生衝突因而互毆，致雙
      方均受有傷害，惟張文和則因傷重不幸死亡，被告願意承
      認犯有共同傷害罪行。
    2.被告否認部份：被告與其他共犯前往事發地點，係因聽聞
      餐廳有人發生爭執，前往「打架」，被告及其他共犯與被
      害人間並無怨仇，僅因臨時細故衝突互毆，被告等人既非
      尋仇，並無殺人動機，亦無事前共謀殺人的犯意連絡，而
      發生互毆時，雖因張文和，庚○○受傷較重，張文和且因
      傷重不治死亡，惟被告癸○○主觀上自始即無共同殺人犯
      意；又被告癸○○於雙方發生互毆時，僅持圓板凳相抗，
      並無持刀械，且查張文和的死因，經法醫解剖結果，認定
      係右背一刀刺入肺臟及肝臟，造成出血性休克致死，顯與
      被告癸○○持圓板凳無關；另共犯己○○，丙○○於互毆
      前，並未告知被告癸○○有攜帶刀械之情事，係於發生互
      毆時，始看見己○○，丙○○持刀械傷人。
    3.被告癸○○係因友人邀約，一時失慮應允一同前往，到案
      後坦白供承參與打架，深知悔悟，並請審酌被告係受邀前
      往，非持刀傷人，且事後已共同與被害人張文和家屬及庚○○達成民事和解，其犯罪顯可憫恕．敬請依刑法第59條
      規定，減輕量刑，以啟自新等情為被告癸○○作出辯護。
  (六)被告乙○○辯稱略以：打電話叫壬○○載我連同同事3人下
    班，一八二餐廳我是股東，壬○○不是股東，打電話給壬○○時，跟他說小姐都醉，叫他趕快過來載我們，大約5分鐘
    至10分鐘壬○○就過來了，他來的時候，看到我們在打架，
    看到他時，他在旁邊拉人，也有拉我，拉完後我們全部小姐
    及鴨子到樓下，鴨子又跟丁○○打起來，鴨子拿兩個酒瓶，
    我拉著丁○○，不要讓她被酒瓶弄到，壬○○在旁邊拉許珈
    媗跟丁○○，在樓下互罵、互拉大約3、4分鐘，後來我、游
    筱琪、黃雅薇、甲○○就回蘆洲中山一路我的租住處，壬○○就叫我們回去、回去，我們4個人就在外面搭計程車，壬○○開車跟在我們後面，在車上我有打電話給他，他說他在
    我們後面，不到5分鐘他有跟我回到住處，他是原本跟我一
    起住在該處，到住處共有5人，回去之後有談論跟鴨子打架
    的事情，壬○○只有說：為什麼會跟人家打架，有人打電話
    給壬○○，不知道是誰，壬○○的談話內容我也不知道，其
    他不認識的被告為何與本案相關我也不知道，沒問壬○○為
    何先叫我們回去，不載我們回去等為自己作出辯解；辯護意
    旨則以：被告乙○○沒有參與殺人犯行，也沒有殺人犯意，
    更沒有教唆壬○○找人跟被害人毆鬥，那天狀況特別，小姐
    間有起衝突，所以打電話叫壬○○載他回去；本案案發當日
    原係被告乙○○等與綽號「鴨子」等酒店小姐間因小姐坐抬
    酒店之事而發生爭吵，而被害人庚○○、卯○○及張文和僅
    為當日酒店消費的客人，被告乙○○與被害人間原不認識，
    更無任何的宿怨，豈有教唆他人圍毆或殺害被害人的必要與
    動機？本案乙○○僅因打電話要求壬○○載伊回家，而壬○○與李協駿聯絡要其協助載小姐，至於李協駿與己○○等如
    何聯絡，又如何引起衝突，造成被害人死、傷，被告乙○○
    實無從得知，不僅事前與共同被告無任何主觀的意思聯絡，
    事中亦無任何客觀的行為分擔；傷害部分，被告乙○○僅係
    打電話找壬○○開車接其回家，並無教唆壬○○找人來助陣
    ，本案被害人張文和的死亡及卯○○、張文輝受傷，實係己○○等與其誤會偶發衝突所致，與被告無涉等為被告乙○○
    作出辯護。
三、茲就認定被告等有如上述犯罪事實的證據，以及得心證的理
    由，說明如下：
  (一)循據壬○○、己○○、丙○○、癸○○、子○○、乙○○等
    人於警詢、偵查暨原審審理中所言，可知本案係因乙○○打
    電話要壬○○前來處理店內糾紛，嗣後經由壬○○的喚使，
    被告己○○、丙○○、癸○○、子○○等人隨即同行搭車前
    往，又若非被告乙○○通知壬○○，壬○○亦不可能召喚其
    他同案被告前來，堪認此6人間，就整體為傷害罪行，有事
    前犯意的聯絡，咸無疑義。
  (二)被告乙○○於小姐發生衝突後，電話告知被告壬○○叫其召
    喚人手過來，復於鬥毆過程中在場，其與被告壬○○等有傷
    害的犯意聯絡，更無疑義：因之，本件事發緣由，乃被告乙○○於小姐衝突後，說：上班上這麼累，被小姐嗆聲，不如
    不用上班，現在要怎麼樣，要叫人我就叫人過來等情，過幾
    分鐘後，辛○○被被告乙○○那邊的7、8位小姐帶至2樓12
    番圍毆，壬○○與其他人已在旁邊圍住等語（見證人戊○○
    92年3月16日警詢筆錄第4頁、原審93年12月21日下午審判筆
    錄），核與證人丁○○、甲○○所言：是乙○○打電話叫壬○○帶人來的等情（見證人丁○○、甲○○92年3月16日蘆
    洲分局偵訊筆錄），互核各屬相符，可見被告乙○○係蓄意
    招使被告壬○○帶人到達現場，參以張文和與一群男子在店
    門口打架時，壬○○當時與乙○○在門口講話等情，益徵被
    告乙○○對於傷害被害人張文和、庚○○、卯○○的事實，
    事前知情，械鬥時仍然在場，非如其所辯稱已先行離開，而
    張文和死亡的結果係被告乙○○、壬○○所引發致使，復且
    基於健全一般人及乙○○之認知，被告壬○○、子○○、癸○○、丙○○、己○○等人各持器械群圍毆被害人，有致人
    於死之可能性，是其所辯實難憑信。
  (三)而被告壬○○於衝突前後均在現場，復仍與現場人員交談，
    被告己○○、丙○○、癸○○、子○○等人，又係應被告壬○○的輾轉召喚而到現場，壬○○本人復親自參與鬥毆及圍
    殺，結束後，還停留現場與他人交談，如上述三、(一)可知，
    若被告壬○○未召喚他人前來，當然沒有本次不幸事件的發
    生，堪認被告壬○○對於本案係立於主導地位。
  (四)被告壬○○事前已知悉小姐們於一八二餐廳內發生衝突，再
    循據另案被告李協駿通知被告己○○、丙○○、癸○○、子
    ○○等人到場：而被告乙○○早於92年3月16日凌晨2時20分
    許，即已撥打壬○○電話（見被告乙○○92年3月16日警詢
    筆錄第3頁），當時並告知被告壬○○已跟辛○○吵架（見
    原審93年12月23日審判筆錄第21頁），參諸證人丑○○所述
    ：在92年3月16日凌晨2點多時打給男友黃上容後，經黃上容
    告知小姐起衝突了，我馬上打電話予壬○○（見丑○○93年
    3月16日警詢筆錄第2頁），如此顯然可以知悉的，是被告壬○○到場前，已從被告乙○○口中知悉店內已有口角衝突（
    見被告乙○○92年3月16日警詢筆錄第6頁），被告壬○○亦
    復坦承此事（原審93年12月23日上午審理程序筆錄第36頁）
    ，這些過程，顯無疑義，則被告壬○○、乙○○辯稱不知發
    生情形一節，無足採信。
  (五)再者，被告己○○、丙○○之所以到達現場，係基於被告壬○○的召喚（見被告己○○92年3月16日警詢筆錄第3頁、己○○同日蘆洲分局偵訊筆錄；被告丙○○92年3月16日20時
    40分第一次警詢筆錄第3頁、第8頁、同日丙○○蘆洲分局偵
    訊筆錄、丙○○92年3月16日警詢筆錄第3頁、證人即被告丙○○93年12月28日下午審判筆錄第7頁），被告壬○○就此
    節亦為坦認（見被告壬○○92年3月16日警詢筆錄第4頁、92
    年6月13日偵訊筆錄），已無疑義。此外，另案被告李協駿
    電話中亦有告知被告己○○，被告壬○○通知集賢路有事（
    見被告己○○92年3月26日偵訊筆錄），壬○○有說要去打
    架教訓對方（見被告癸○○92年3月17日警詢筆錄第7頁），
    己○○打電話叫丙○○、癸○○說要過去時，也明言過去是
    要打架（見癸○○92年3月17日警詢筆錄第3頁、癸○○92年
    3月26日偵訊筆錄），可知被告壬○○係事前知悉小姐們於
    一八二餐廳內之衝突，被告壬○○所作的辯解，要非可採。
  (六)承前三、(三)所述，顯然可知，被告壬○○於整體鬥毆圍殺事
    故發生的前後，始終在場，並為參與，於事故的發生，實乃
    基於主導地位，可以詳為說明者，如下：
    1.被告壬○○於整起鬥毆事故發生前後，始終在場，被害人
      張文和、庚○○、卯○○3人用餐完畢買單下樓時係92年3
      月16日凌晨2時40分許（見辛○○92年3月16日警詢筆錄第
      3頁），之後辛○○被被告乙○○以有事為由，帶至2樓再
      被毆打，辛○○遭毆後再下樓時，在大廳遇到壬○○（見
      同次筆錄第5頁），參照前述被告乙○○所稱撥打壬○○
      電話的時間，是在當日凌晨的2時20分，可知壬○○於小
      姐們在2樓發生衝突時即已在場，這與被告壬○○自陳有
      跑到2樓去勸架拉人，拉人下來後才開始後續鬥毆行為等
      情，並無不符（見被告壬○○92年3月16日警詢筆錄第2、
      3頁），被告壬○○於事故發生前既已到場，比對證人卯
      ○○（即寅○○）陳稱以：在庚○○下來到店外告知伊及
      張文和辛○○在2樓被打的事後，3人要再返回店內時，在
      店門口即已遭包含壬○○在內的7、8名男子攔下，張文和
      曾問壬○○是怎麼回事，壬○○說「不然是要怎樣」，壬○○又不讓庚○○陪同辛○○一同進入，隨即發生互毆繼
      而演變為砍殺等供述（見卯○○92年3月16日12時50分第
      一次警詢筆錄第2頁、92年3月17日警詢筆錄第3頁、同日
      新光醫院偵訊筆錄第2至4頁、同日蘆洲分局偵訊筆錄、4
      月28日偵訊筆錄），確實相符。
    2.而被告壬○○也自承走出店門時，看到一名男子站在店門
      口，持木棍打伊，伊抵擋後，看到己○○（細漢）、丙○○（奧迪）站在馬路，還帶2人，一共4人開始圍毆另外2
      名男子，又在見到他們追打的2名男子到外面馬路上（見
      被告壬○○92年3月16日警詢筆錄第3頁），且壬○○有參
      與敺打對方，亦據癸○○在原審 (參見原審(五)卷172頁)，
      己○○在警詢及偵查中均供稱壬○○有在場參與打架，而
      被告壬○○先稱，之後就帶被告乙○○開車離開，後面的
      情形是己○○（細漢）打電話，伊才知道的（見被告壬○○92年3月16日警詢筆錄第3頁），後經警方以被告乙○○
      是自己坐車回家一節加以質問被告壬○○時，才立即改口
      稱被告乙○○自己回家，在被告乙○○離開店後，伊留在
      店門外與綽號阿才的人與2位店內小姐聊天（同次筆錄第6
      頁），被告壬○○既然未同與被告乙○○離開，自是停留
      在現場無疑；被告壬○○對此亦於審理時自承看到己○○
      的時候，己○○在跟人家打架，有看到己○○拿刀子（見
      原審93年9月3日準備程序筆錄第19頁），實屬明確，足證
      其明知同夥之人持刀砍殺被害人，仍基於發生死亡結果亦
      不違背其等本意之不確定殺人故意及犯意聯絡，共同追殺
      被害人等。
    3.再者，證人李協駿亦證稱：事發後，伊接到己○○打電話
      來告知有打架情事，伊馬上騎機車到一八二餐廳，看到壬○○站在門口，伊問壬○○怎麼樣了，壬○○告以：沒有
      事情，伊就騎走，在路上打電話給己○○時，己○○等人
      已經在全家便利商店了等語（見證人李協駿原審93年12月
      28日審判筆錄第48頁），核與被告癸○○所稱當時己○○
      等4人離開時，被告壬○○還停留在場一節，也是相符的
      （見證人即被告癸○○原審93年12月28日下午審判筆錄第
      40頁），可知被告壬○○於整起事故發生前後，始終在場
      ，完全知悉全部過程，其於審判中辯稱不知情，亦未參與
      一節，不足採信。另證人乙○○（即被告）、黃雅薇、甲○○關於渠等於離開現場後，關於被告壬○○返家的確切
      時間所為的證言，不但為其先前於警詢、偵查中所未出現
      ，反而於事發後的2年後再為精確清晰的作證，於一般人
      生活的常識經驗有違，復與前揭證據不符，何況渠等與被
      告壬○○復係女友或舊識，於被告壬○○等行為所為的證
      言自難免偏頗，實不值採信。
    4.被告壬○○自承參與械鬥（92年3月16日警詢、同日蘆洲
      分局偵訊筆錄），核與卯○○於警詢時指述壬○○就是毆
      打伊之人（見卯○○92年3月16日12時50分第一次警詢筆
      錄第3頁、92年3月16日21時第二次警詢筆錄第2頁），毆
      打張文和、庚○○等是己○○、丙○○、子○○、癸○○
      等人之情節（見當日第二次警詢筆錄第4頁），亦與己○○（92年3月16日警詢筆錄第5頁、92年3月26日偵訊筆錄
      、92年4月28日偵訊筆錄）、丙○○（92年3月16日警詢筆
      錄第3頁、92年6月5日偵訊筆錄）、癸○○（92年3月17日
      警詢筆錄第4頁、92年3月17日偵訊筆錄、92年4月28日偵
      訊筆錄、原審93年12月28日下午審判筆錄第35、36頁）、
      證人庚○○（見92年3月27日警詢筆錄第3頁、92年4月28
      日偵訊筆錄）、證人戊○○（見戊○○92年3月16日警詢
      筆錄第4、5頁、原審93年12月21日下午審理筆錄第7頁、
      第12頁）的供述，均無差池且相符，足認被告壬○○參與
      鬥毆的自白為真實。
  (七)而被告己○○、丙○○、癸○○、子○○等人係在小姐們於
    2樓12番發生打鬥前即已到達現場，與被告壬○○會合後，
    不一會即行群毆，是據被告己○○所陳，當時與被告丙○○
    、癸○○、子○○到達一八二餐廳門口時，看到被告壬○○
    站在門口，伊先與壬○○講話，過去問壬○○是什麼事情，
    壬○○說樓上有人吵架，接著4人一起上2樓去看，看到小姐
    們在打架（見被告己○○92年3月16日警詢筆錄第4頁、92
    年3月16日蘆洲分局偵訊筆錄、原審93年9月3日準備程序筆
    錄第9頁，原審93年12月28日上午審判筆錄第11頁），核與
    被告丙○○所言互核相符（見被告丙○○92年3月16日蘆洲
    分局偵訊筆錄、原審93年9月3日準備程序筆錄、原審93年12
    月28日下午審判筆錄第12頁），被告癸○○對此亦證稱：4
    人到達時，壬○○（土包兄）有先告訴我們說，有別人來店
    裡鬧事，等一下可能會再來店裡，我們5個人（按：指被告
    壬○○、己○○、丙○○、癸○○、子○○等5人）就在店
    外等候，有看到對方3人（按指張文和、庚○○、卯○○）
    走來，壬○○就跟他們3人發生口角，爭吵了約1分鐘，己○○先毆打對方一個人後，雙方就打起來了（見被告癸○○92
    年3月17日警詢筆錄第3頁，原審93年12月28日下午審判筆錄
    第34、35頁），於審理中稱：壬○○有先跟對方講，講什麼
    事情，伊不知道，講了沒多久，對方口氣不好，雙方就槓起
    來，打群架（見被告癸○○原審93年9月3日準備程序筆錄供
    述）；是被告壬○○與對方3人吵架（見被告癸○○原審93
    年12月28日下午審判筆錄第49頁）；被告子○○亦稱：到達
    集賢路下車時，就看見店內的女生在打架，後來才有男生爭
    吵，後再打架，有和己○○、丙○○、癸○○先到過餐廳2
    樓（見92年6月13日偵訊筆錄、原審93年9月3日準備程序筆
    錄、原審93年12月28日審判筆錄第55頁）；稽上所述，可知
    被告己○○、丙○○、癸○○、子○○於鬥毆前，早已到場
    ，甚至先到2樓排解，接著下1樓後才在被告壬○○的指示下
    ，先與張文和等人發生口角群毆，為被告己○○、丙○○、
    癸○○、子○○等所坦認，被告丙○○、己○○復均坦承持
    刀為砍殺（見下述(八)），被告癸○○在偵查中亦供稱我們有
    追最後被捅的那個人 (按為張文和)，我們五個人去追，足
    認被告壬○○與己○○、丙○○、癸○○、子○○等，就前
    階段之傷害行為及後階段提昇為之殺人行為，實有犯意聯絡
    及行為分擔。
  (八)又被告丙○○於原審92年3月17羈押訊問時供稱：「有殺人
    ，我殺頭部受傷那一個（卯○○），在扭打時，我用我帶去
    的劍殺他的…」（見92年聲羈字第152號卷宗第6頁），於警
    詢時供稱：「我不知道殺到誰，只知道有殺到人…對方被我
    殺2刀…」、「刀子是放在我後車廂內，隨車攜帶的」（見
    92年相字第317號卷宗第108、110頁），復於偵查中供稱：
    「一支刀子是我的，之前在重新橋下跳蚤市場買的…原本刀
    子就在車上的，因為被害人拿東西出來，我們才拿刀，我砍
    其中一人」（見92年偵字第5843號卷(一)第226頁背面）；被
    告己○○於偵查中亦供稱：「我是對長得比較高的那一個，
    他本來與壬○○在扭打，我拿刀過去捅他…，另一個也是我
    捅的，捅一刀…我倒下又站起拿刀捅他，我捅比較矮的那人
    的背部，比較高的那個人是捅他腰部，我拿刀亂捅，手部、
    肩部被刺可能是我刺的」（見92年偵字第5843號卷(二)第48頁
    ），其中扣案之七星劍業據被告丙○○承認為其所有，而該
    劍係屬槍砲彈藥刀械管制條例所規定之匕首，有臺北縣政府
    警察局93年9月27日北警保字第0930131132號函在卷可證，
    且為丙○○於本案發生前即持有，非專為殺人而持有之；又
    被告己○○自承於扭打中拿刀亂捅張文和，造成張文和身上
    有3處刀傷及1處刀背挫傷，其在混亂中揮刀亂砍的力道及刺
    入人體之角度不同，均會造成不同之傷口，其以此辯稱刀傷
    非相同之刀械所為，要非可採。且被告壬○○、癸○○及子
    ○○等人於王、施二人持刀砍殺時，仍與之一同追擊並圍殺
    被害人等，足證該等被告 (乙○○除外)間均瞬間提升原先
    傷害犯意，為殺人故意之犯意聯絡，共同追殺被害人等。
  (九)此外，復有：1.卯○○之新光醫院92年3月16新乙診字第920
    07291號乙種診斷證明書。2.庚○○之新光醫院92年3月16新
    乙診字第9200號乙種診斷證明書。3.勘驗證明。4.相驗屍體
    證明書。5.法務部法醫研究所法醫所醫鑑字第0398號鑑定
    書。6.張文和相驗照片。7.張文和解剖照片。8.警方關於張
    文和死亡之現場勘查報告、刑案現場平面圖及現場相關照片
    65張。9.案發現場全景列印資料。10.刑事警察局刑醫字第09
    20047824號鑑驗書。11.刑事警察局刑醫字第092004604號鑑
    驗書。12.丙○○手機傳與壬○○之2封簡訊內容。13.壬○○9
    2年3月16日衣物外觀及外傷照片。14.己○○手繪其與丙○○
    所持刀械外觀圖。15.丙○○手繪其所持刀械外觀圖。16.扣案
    的匕首亦由原審依據職權檢送主管機關鑑驗結果，係屬槍砲
    彈藥刀械管制條例的管制刀械，亦有臺北縣政府警察局93年
    9月27日北警保字第0930131132號函在卷可憑等均足為佐證
    。且為丙○○所承認係其所持有其中新光吳火獅紀念醫院出
    具之新乙診字第92007291號乙種診斷證明書乙份，證明了被
    告丙○○持匕首（雙尖峰七星劍）砍殺卯○○頭部前額，造
    成約8公分長之撕裂傷的犯罪事實、新光吳火獅紀念醫院出
    具的新乙診字第92007284號乙種診斷證明書乙份，證明被告
    己○○持利刃刺庚○○2刀，造成其左側氣胸、血胸、脾臟
    撕裂傷等的犯罪事實。勘驗證明、相驗屍體證明書以及法務
    部法醫研究所法醫所醫鑑字第0398號鑑定書、相驗及解剖
    照片99張，證明了被告己○○持利刃刀刺張文和3刀，被告
    子○○、壬○○、癸○○等人則分別執持滅火器、圓板凳、
    撞球桿參與毆擊張文和致命要害的頭部，致使張文和受有頭
    部2邊前額各有一處鈍器挫傷，左邊挫傷中央並有一條小裂
    傷，因而造成張文和死亡的犯罪事實。現場照片65張，刑事
    警察局刑醫字第090920047824號鑑驗書、0000000000號鑑驗
    書各1份，被告丙○○手機傳與被告壬○○的簡訊內容，以
    及扣案的滅火器1個、撞球桿1支、圓形椅子2把、匕首（雙
    峰七星劍）1把、手機1支等，亦已具體證明了被告乙○○找
    被告壬○○透過另案被告李協駿通知丙○○、己○○、癸○○、子○○等人，前來一八二餐廳助陣，釀成張文和死亡之
    犯罪結果。
  (十)綜上所述，本案事證明確，各該等被告之犯行，均足認定。
四、新舊法之比較
  (一)刑法第2條：
    查被告行為後，刑法第2條第1項業於94年2月2日以華總一義
    字第09400014901號令修正公布，並自95年7月1日起施行；
    修正後刑法第2條第1項規定，已將新舊法律適用之「從新從
    輕」原則，改採「從舊從輕」原則，而此規定僅係規範行為
    後法律變更所生新舊法律比較適用之準據法，並非實體刑罰
    法律，自不生行為後法律變更之比較適用之問題，應逕行適
    用新法第2條第1項之規定。
  (二)刑法第28條：
    修正前刑法第28條關於共犯之規定為：「二人以上共同實施
    犯罪之行為者，皆為正犯」，修正後刑法則規定為：「二人
    以上共同實行犯罪之行為者，皆為正犯」，揆諸本條之修正
    理由係修正共同正犯參與類型，確定在「實行」概念下之共
    同參與行為，始成立共同正犯，而被告等人間就本件犯行具
    有犯意聯絡及行為分擔，且被告對於前開犯行業已實行犯罪
    行為，屬實行犯罪行為之正犯，則適用修正前刑法第28條規
    定論擬，並無不利於被告。
  (三)刑法第51條：
    按被告行為後，刑法第51條業於民國94年1月7日修正公布，
    並於95年7月1日施行，修正前刑法第51條第5款規定：「宣
    告多數有期徒刑者，於各刑中之最長期以上，各刑合併之刑
    期以下，定其刑期。但不得逾20年」，修正後刑法第51條第
    5款則規定：「宣告多數有期徒刑者，於各刑中之最長期以
    上，各刑合併之刑期以下，定其刑期。但不得逾30年」，茲
    比較結果，修正後刑法並非較有利於行為人，依刑法第2條
    第1項前段之規定，仍應依修正前刑法定其應執行之刑。
五、各該被告等所為之犯行及應適用之法律：
  (一)按刑法上殺人與傷害致死的區別，視加害人於下手加害時有
    無死亡的預見為斷，被害人所受的傷害程度，固不能據為認
    定有無殺意的唯一標準，但加害人的下手情形如何，於審究
    犯意方面，仍不失屬於重要的參考資料。復按以自己共同犯
    罪之意思，參與實施犯罪構成要件以外之行為，或以自己共
    同犯罪之意思，事先同謀，而由其中一部分人實施犯罪之行
    為者，均為共同正犯；又共同實施犯罪行為，在合同意思範
    圍內，相互利用他人之行為，以達其犯罪之目的，原不必每
    一階段均參與，祇須分擔犯罪行為之一部，即應對於全部所
    發生之結果共同負責。復按意思之聯絡並不限於事前有所謀
    議，即僅於行為當時有共同犯意聯絡，亦屬之。且意思聯絡
    表示之方法，亦不以明示通謀為必要，即相互間有默示之合
    致，亦無不可（參照最高法院73年臺上字第2364號判例意旨
    ）。被告壬○○、癸○○、子○○、己○○及丙○○明知人
    體頭部為重要部位，腦部更攸關生命的中樞，以及胸、背部
    為人體心臟及肝臟、肺臟等重要臟器的所在，內部均有大動
    脈通過，為人體的要害部位，以利刃加以毆擊刺傷，均足以
    致人於死，己○○及丙○○各以刀具為砍殺時，顯已變更原
    來傷害的犯意為殺人的犯意，被害人張文和死亡結果，與被
    告等人的殺害行為間，復有相當的因果關係，壬○○、癸○○、子○○縱未親自實施殺人行為，依上論述，亦應同負殺
    人既遂之責。且亦如上述，行為人若朝人體要害攻擊，當可
    能使人發生死亡的結果，且人體頭部乃重要部位，腦部更攸
    關生命中樞，胸、背部同為重要臟器的所在，一有傷害難免
    有受傷因而致死的可能，這是一般人在客觀上均得以認識的
    ，其為行為暨在原犯意之內的行為人，當然有預見的可能。
    因之，被告乙○○於主觀上雖無致人於死的故意，然該行為
    於客觀上有致被害人受傷致死的可能，且為其客觀上所能預
    見，對於渠傷害行為致被害人死亡的加重結果自應負責。末
    按無故持有槍、彈、刀械罪為繼續犯，一經持有，犯罪即告
    成立，其嗣後之繼續持有，乃犯罪行為之繼續，而非犯罪狀
    態之繼續；至其於持有繼續中，另為犯他罪而持用該槍彈加
    以實施，因非自始即意圖以持有槍彈為犯他罪之方法，自不
    能論以牽連犯，而應依數罪併罰規定處理（最高法院87年臺
    上字第4019號判決參照）。
  (二)核被告己○○、丙○○、壬○○、癸○○、子○○等人所為
    ，係犯刑法第271條第1項之共同殺人及同條第2項、第1項之
    共同殺人未遂等罪，其五人有犯意聯絡，行為分擔，為共同
    正犯。其等接續3次為殺人犯行，其行為無從分割，與連續
    犯之各該行為可以分割者並不相同，然其一行為同時侵害3
    人的生命法益，為同種想像競合犯，應從一重之共同殺人罪
    處斷。被告丙○○另犯槍砲彈藥刀械管制條例第14條第3項
    之未經許可持有刀械罪，與前述之共同殺人罪，其行為互殊
    ，犯意個別，所犯構成要件亦不相同，依前述最高法院87年
    臺上字第4019號判決意旨，應予分論併罰。又核被告乙○○
    所為，係犯刑法第277條第2項前段之傷害致死罪，蓋被告乙○○與其他被告間，就傷害犯行部分，有共同的犯意及行為
    的分擔，均為共同正犯，惟就其他被告逾越原來傷害犯意，
    而為的殺人犯行部分，則非在被告乙○○犯意範圍內，此部
    份即無共同正犯可言，應由該等被告逕行各負其責，被告乙○○於主觀上雖無致人於死的故意，然該行為於客觀上有致
    被害人受傷致死的可能，且為被告乙○○客觀上所能預見，
    其對於傷害行為致被害人死亡的加重結果自應負責。公訴人
    認被告乙○○所為，係犯刑法第27 1條第1項的殺人罪，尚
    有未洽，爰將被告乙○○部分的起訴法條予以變更。又傷害
    庚○○、卯○○部分，已據該二被害人於原審審理時撤回傷
    害告訴（見原審94年5月31日審判筆錄），此部分原應為不
    受理之諭知，然公訴意旨認為該等犯行與經判決有罪的部分
    ，有裁判上一罪的關係，爰不另為不受理的諭知，附此說明
    。
六、原審以被告等罪證明確，予以論罪科刑，固非無見。惟查：
    本件被告壬○○、丙○○、己○○、癸○○、子○○等係成
    立刑法第271條第1項之殺人既遂罪，原判決認定其中部分被
    告係犯刑法第277條第2項之傷害致死罪，容有未當；且原判
    決將被告丙○○持有匕首之犯行區分為前後二階段，即認定
    其前階段成立槍砲彈藥刀械管制條例第14條第3項之未經許
    可持有刀械罪，後階段之持有刀械罪則與所犯殺人罪依牽連
    關係應從一重之殺人罪處斷，揆諸前揭最高法院判決之意旨
    ，容有重複評價之不當。被告等上訴意旨否認犯行雖均無足
    取，但查原判決既有上開違誤，要屬無可維持，應予撤銷改
    判。爰審酌被告壬○○、己○○、丙○○、癸○○、子○○
    、乙○○等，只因相關的坐檯糾紛細故，即為此等聚眾鬥毆
    行為，除乙○○外，其餘被告甚至殺人，且各為搪塞推卸，
    以及各該被告等的整體犯意滋生緣由、行為手段方式，且各
    具避重就輕的飾卸，各該被告參與程度的高低，事後又極盡
    飾卸輕重，未見悔悟，以及犯罪後分別就所犯的罪行坦承與
    否的一切情狀等，並慮及被告己○○、丙○○有如事實欄所
    示的前科，業經執行完畢，有本院被告前案紀錄表可按，是
    其於執行完畢後五年以內故意犯本件有期徒刑以上之罪，不
    論依修正前之刑法第47條，或修正後之刑法第47條第1項之
    規定，均構成累犯，對被告而言並無有利或不利之情形，應
    依刑法第2條第1項規定適用行為時刑法第47條規定加重其刑
    ，故除所犯本刑為死刑、無期徒刑部分不得加重者外，應分
    別就如上所犯各加重其刑，從而分別量處如主文所示的刑罰
    ；並就被告丙○○部分，定其應執行刑（如主文所示）。扣
    案之匕首（即雙尖峰七星劍），如上所述，合於槍砲彈藥刀
    械管制條例第4條第1項第3款規定的匕首圖例類型，為同條
    例第6條所規定禁止持有之物，為違禁物，不問屬於犯人與
    否，均應依修正前刑法第38條第1項第1款規定宣告沒收（按
    關於刑法第38條沒收之規定，亦於95年7月1日修正施行，惟
    從刑附屬於主刑，除法律有特別規定者外，依主刑所適用之
    法律，最高法院95年度第8次刑事庭會議決議參照），另扣
    案的滅火器、撞球桿、椅子各1個，雖為被告等供犯罪所用
    的物件，然並無積極且明確的證據，足以證明係屬被告等所
    有或共有的物件，爰應不為沒收的宣告，又扣案手機1支，
    核與本件犯罪事實並無直接必然的關連，亦不予宣告沒收，
    附此敘明。
據上論斷，應依刑事訴訟法第369條第1項前段、第364條、第299
條第1項前段、第300條、刑法第271條第1項、第2項、第277條第
2項、第1項，修正前刑法第28條、第55條、第38條第1項第1款、
第47條、第51條第5款，槍砲彈藥刀械管制條例第14條第3項，判
決如主文。
本案經檢察官洪泰文到庭執行職務。
中　　華　　民　　國　　96 　年　　1　　月　　3　　日
　　　　　　　　　刑事第七庭審判長法　官 陳正雄
　　　　　　　　　　　　　　　　　法　官 許錦印
　　　　　　　　　　　　　　　　　法　官 許宗和
以上正本證明與原本無異。
如不服本判決，應於收受送達後十日內向本院提出上訴書狀，其
未敘述上訴之理由者並得於提起上訴後十日內向本院補提理由書
（均須按他造當事人之人數附繕本）。
                                  書記官 吳鎮鑫
中　　華　　民　　國　　96　　年　　1 　　月　　3 　　日
附錄：本案論罪科刑法條全文槍砲彈藥刀械管制條例第14條未經
      許可，製造、販賣或運輸刀械者，處3年以下有期徒刑，
      併科新台幣100萬元以下罰金。
意圖供自己或他人犯罪之用，而犯前項之罪者，處6月以上5年以
下有期徒刑，併科新台幣300萬元以下罰金。
未經許可，持有或意圖販賣而陳列刀械者，處1年以下有期徒刑
、拘役或新台幣50萬元以下罰金。
第一項及第二項之未遂犯罰之。
中華民國刑法第271條 (普通殺人罪)
殺人者，處死刑、無期徒刑或十年以上有期徒刑。
前項之未遂犯罰之。
預備犯第一項之罪者，處二年以下有期徒刑。
中華民國刑法第277條 (普通傷害罪)
傷害人之身體或健康者，處三年以下有期徒刑、拘役或一千元以
下罰金。
犯前項之罪因而致人於死者，處無期徒刑或七年以上有期徒刑；
致重傷者，處三年以上十年以下有期徒刑。
